臺灣臺南地方法院民事裁定　　　　　　　94年度再易字第10號
聲　請　人　　甲○○
相　對　人　　台南市政府
法定代理人　許添財
上列當事人間請求給付租金事件，聲請人對於本院94年度小上字
第23號民事確定裁定聲請再審，本院裁定如下：
    主  文
聲請駁回。
再審程序費用由聲請人負擔。
    理  由
一、按對於小額事件提起再審之訴，須原確定判決有民事訴訟法
    第496條或第497條所定之情形，始為合法。又裁定已經確定
    ，而有民事訴訟法第496條第1項或第497條情形者，始得準
    用民事訴訟法第五編再審程序規定聲請再審，為同法第507
    條所明定，此亦為小額事件之再審程序所準用，此觀同法第
    436條之32第4項即明。本件聲請人雖具狀表明對本院94年度
    小上字第23號確定裁定提起再審之訴，惟本院94年度小字第
    23號裁判既係「裁定」，而非判決，依前揭民事訴訟法第43
    6條之32第4項準用同法第507條之規定結果，應認係聲請再
    審，而非提起再審之訴，僅得準用民事訴訟法第五編關於再
    審程序之規定，核先陳明。
二、又依民事訴訟法第500條規定，再審之訴，應於三十日之不
    變期間內提起。前項期間，自判決確定時起算，判決於送達
    前確定者，自送達時起算；其再審之理由發生或知悉在後者
    ，均自知悉時起算。本件再審聲請既準用上開規定，自應於
    裁定確定後30日內提出聲請。查本件聲請人係對本院94年小
    上字第23號確定裁定聲請再審，而上開裁定未經宣示，係於
    94年4月21日送達聲請人，有送達證書附於上開給付租金卷
    宗可稽，聲請人於94年5月20日即具狀向本院提起再審之訴
    ，並未逾30日之不變期間，自屬合法。
三、本件聲請再審意旨略以：
  (一)聲請人前因不服原審第一審判決，提起第二審上訴，並非對
    第二審判決提起上訴，原裁判卻引用民事訴訟法第436條之3
    第2項規定，認為該法條並未準用同法第469條第6款之規定
    ，駁回聲請人於上訴程序主張判決違背法令之事由。然民事
    訴訟法第436條之3第2項規定之適用，係針對同法第1項「對
    於簡易訴訟程序之第二審裁判，提起第三審上訴或抗告而言
    」本件並非第三審上訴，自無該法條之適用原確定終局裁判
    就此以觀，即有適用法規顯有錯誤，應請廢棄。
  (二)海安路臨時綜合商場完成後，海安路自救委員會主任委員黃
    石紅擅自於83年8月3日出具切結書予再審被告，其內容僅提
    及「該商場攤位編定後一個月內督促各攤位繳交切結書」，
    並無代表全體商戶承諾與再審被告要訂立租賃契約，更無提
    及要月繳或年繳租金若干？租期多久？等重要相約事項，易
    言之，雙方租約尚未談成尚不能以此切結書作為租約。況黃
    石紅簽切結書時，該商場攤位尚未編定，誰進住何攤位尚未
    決定黃石紅又能代表何人？按黃石紅簽切結書給再審被告時
    ，再審原告尚非該攤位所有人，黃石紅何能代表再審原告？
    原判決未查黃石紅代表之自救委員會委員有幾人同意或授權
    伊簽具簽結書？委員會有無此決議？原係無租金之土地使用
    借貸何以能以黃石紅未具體之切結書即拋棄權利變更為有租
    金之租賃關係等重要事項，原確定終局裁判對此重要證物漏
    未斟酌，顯有民事訴訟法第436條之7「就足以影響於裁判之
    重要證物漏未斟酌」之再審事由。
  (三)再審原告於原審即主張再審被告提供系爭文中45學產地安置
    海安路拆遷戶，由被拆遷戶出資興建臨時商場，供557商戶
    使用，約定於海安路地下街商店完成或學校建校時，即應拆
    除該商場返還土地予再審被告。除此之外，並無其他條件，
    更無租金約定。事後，再審被告以84年12月14日逼簽之切結
    書請求給付租金，惟該切結書就租賃契約關於租金之必要事
    項並無合致，應不能成立租約。再審被告依據不成立之切結
    書請求租金，顯無理由。原判決漏未斟酌及此，以切結書作
    為租賃契約書，亦有足以影響於裁判之重要證物漏未斟酌之
    再審事由。
  (四)再審被告提供系爭學管地為公役地，不能作為私法租賃之標
    的物，其作為租賃之標的即屬標的不能，而有無效之原因。
    因此，再審被告以切結書作為租賃書，應屬無效之切結書，
    原判決漏未斟酌及適用民法第246條認定租賃無效，顯有民
    事訴訟法第436條之7就足以影響於裁判之重要證物漏未斟酌
    之再審事由。
  (五)另再審被告提供之文中45及文中41二筆學產用地，僅一部份
    土地搭建商場，占用面積約百分之3，然再審被告計算租金
    ，卻以全部面積計算，顯不合理。且再審原告使用土地面積
    約5至6坪，依據再審被告算法，一期亦僅需負擔租金2,654
    元，再審被告請求多出3.52倍。原判決對再審被告未使用之
    土地面積亦算入法定租金，違背民法租賃規定，適足證明兩
    造間並無租金、面積期限等重要事項之約定，租約尚未成立
    。原審以無租約存在而判決再審原告應給付租金，違背民法
    第421條規定，有民事訴訟法第468條判決不適用法規之違背
    法令。
  (六)同一類事件，鈞院93年南小字第1005號、1964號、1965號、
    1966號及1967號判決，均為再審被告敗訴，認為兩造間租約
    尚未成立，原確定終局裁判就此足以影響裁判之證物，漏未
    斟酌，亦構成民事訴訟法第436之7再審事由等語。
四、由聲請人上開聲請意旨，係指摘原確定裁定有「原確定終局
    裁判適用法規顯有錯誤」、「足以影響裁判之證物，漏未斟
    酌」及「判決不適用法規之違背法令」之再審事由，惟其所
    述是否可採，分述如下：
  (一)關於原確定裁定有無民事訴訟法第496條第1項第1款適用法
    規顯有錯誤部分：
    查聲請人主張原確定裁定引用民事訴訟法第436條之3第2項
    規定，認為該法條並未準用同法第469條第6款之規定，因而
    駁回聲請人於上訴程序主張判決違背法令之事由，有民事訴
    訟法第496條第1項第1款適用法規顯有錯誤一節，經審閱該
    確定裁定內容，係以「‧‧，依民事訴訟法第436條之32第2
    項規定，並未準用同法第469條第6款之規定，是以判決不備
    理由或理由矛盾之情形，自不構成小額訴訟事件判決違背法
    令之事由。‧‧」，既無聲請人所述引用436條之3第2項規
    定之情事，且適用法規亦無錯誤之情事，聲請人上開指摘，
    顯與事實不符，不足採信。
  (二)關於原確定裁定有無「就足以影響於判決之重要證物漏未斟
    酌」部分：
    查本件係經小額訴訟程序第一審判決後，再審聲請人提起上
    訴，由本院以聲請人所提出之上訴理由係就原審取捨證據、
    認定事實之職權行使指摘且未具體指出原審判決有如何違背
    法令之情事而認其上訴不合法，裁定駁回上訴確定，此經本
    院依調閱94年度小上字第23號、本院台南簡易庭93年度南小
    字第1710號給付租金事件卷宗查閱綦詳，原確定裁定既僅係
    就上訴程式合法與否為論述，聲請人對該確定裁定聲請再審
    ，自應以上開裁定有何就足以影響於判決之重要證物漏未斟
    酌予以論述。然綜觀其陳述之再審情事，均係針對第一審判
    決認定事實或證據取捨之職權行使指摘有重要證物漏未斟酌
    ，卻未具體表明第二審裁定有何重要證物漏未斟酌。再者，
    民事訴訟法第497條所謂「重要證物漏未斟酌」，係指當事
    人在前訴訟程序已經提出，第二審確定判決漏未於判決理由
    中斟酌者而言，是此種再審，應須係對於第二審之確定判決
    為之。本件原確定裁定僅係就上訴程式合法與否為論述，亦
    無何所謂「重要證物漏未斟酌」之情形。因之，聲請人以原
    確定裁定有重要證據漏未斟酌為再審事由，亦不可採。
  (三)關於聲請人以判決不適用法規之違背法令為再審事由部分：
    按提起再審應以原確定裁定有民事訴訟法第496條或第497條
    所定之情形為限，始為合法。本件聲請人以原審以無租約存
    在而判決再審原告應給付租金，已違背民法第421條規定，
    有民事訴訟法第468條判決不適用法規之違背法令云云。然
    「判決不適用法規」係上訴第三審之事由，非屬民事訴訟法
    第496條或第497條所定再審事由之一，聲請人竟以非屬再審
    事由提起再審，於法未合，亦難採信。
七、結論：本件再審聲請為無理由，依民事訴訟法第436條之32
    第4項、第507條、第502條第2項、第95條、第78條，裁定如
    主文。
中　　華　　民　　國　　94　　年　　8 　　月　　1 　　日
                  民事第四庭    審判長   吳森豐
                                法　官　 孫淑玉
                                法  官   許蕙蘭
以上正本係照原本作成。
本裁定不得抗告。
中　　華　　民　　國　　94　　年　　8 　　月　　3 　　日
                                書記官　 謝文心
